【裁判字號】    98,審訴,71
【裁判日期】    980908
【裁判案由】    違反毒品危害防制條例
【裁判全文】
臺灣臺東地方法院刑事判決              98年度審訴字第71號
公  訴  人  臺灣臺東地方法院檢察署檢察官
被      告  甲○○
                    (現另案於臺灣臺東監獄東成分監執行中)
上列被告因毒品危害防制條例案件，經檢察官提起公訴 (98年度
毒偵字第219號)，本院依簡式審判程序審理，並判決如下:
    主    文
甲○○施用第一級毒品，累犯，處有期徒刑捌月。
    犯罪事實
一、甲○○前於民國87年間因施用毒品案件，經臺灣高雄地方法
    院以87年度毒聲字第3535號裁定送觀察、勒戒後，認無繼續
    施用毒品傾向，而於87年12月27日因觀察勒戒執行完畢出監
    ，並由臺灣高雄地方法院檢察署檢察官以87年度偵字第2648
    4號為不起訴處分確定在案；復於 90年間因違反毒品危害防
    制條例案件，經臺灣高雄地方法院以90年度易字第3567號判
    決判處有期徒刑 7月確定；又於93年間因竊盜案件，經臺灣
    臺南地方法院以93年度簡字第1154號判決判處有期徒刑 3月
    確定，於94年3月16日執行完畢；復於 93年間因竊盜案件，
    經臺灣高雄地方法院以 93年度易字第1466號判處有期徒刑5
    月確定（下稱第1案）；另於 94年間因違反毒品危害防制條
    例案件，經臺灣臺南地方法院以 94年度訴字第257號分別判
    處有期徒刑1年、8月，定應執行刑為有期徒刑1年6月確定（
    下稱第2案）；再於 95年間因違反毒品危害防制條例、偽造
    文書等案件，分別經臺灣高雄地方法院以95年度訴字第1503
    號、96年度易字第435號、96年度訴字第 16號判處有期徒刑
    10月、4月、5月確定（下稱第3、4、5案），嗣第 3案至第5
    案、第1案至第2案分別經臺灣高雄地方法院以96年度聲減字
    第2763號裁定減刑並定應執行刑為有期徒刑 9月、11月確定
    ，上開有期徒刑9月、11月接續執行至97年3月14日因縮短刑
    期而執行完畢在案。猶未能戒除毒癮，復基於施用第一級毒
    品海洛因之犯意，於98年2月9日 8時許，在其位於高雄縣鳳
    山市○○路○段3巷 2號之住處內，將海洛因加水稀釋並以針
    筒注射人體之方式，非法施用第一級毒品海洛因 1次，旋於
    98年2月9日16時10分，在高雄縣鳳山市○○路與國泰路口，
    因他案通緝遭警逮捕，並經警徵得其同意採尿送驗之結果，
    呈嗎啡類陽性反應，始查知上情。
二、案經臺東縣警察局臺東分局報請臺灣臺東地方法院檢察署檢
    察官偵查起訴。
    理    由
一、本件被告甲○○所犯非死刑、無期徒刑或最輕本刑有期徒刑
    3年以上之罪 ，亦非高等法院管轄第一審案件，且於準備程
    序進行中，被告先就被訴事實為有罪之陳述，經告知被告簡
    式審判程序之旨，並聽取檢察官、被告之意見後，本院裁定
    進行簡式審判程序，是本件之證據調查，依刑事訴訟法第27
    3條之2規定，不受同法第159條第 1項、第161條之2、第161
    條之3、第163條之 1及第164條至第170條規定之限制，合先
    敘明。
二、據以論罪之證據：
（一）被告甲○○於偵訊、本院準備程序及審理時之自白。
（二）高雄市政府警察局前鎮分局查獲煙毒麻醉藥品案件犯罪嫌
      疑人姓名對照表、濫用藥物尿液檢體監管記錄表、高雄市
      立凱旋醫院濫用藥物尿液檢體報告各1份。
（三）臺灣臺東地方法院檢察署刑案資料查註紀錄表、臺灣高等
      法院被告前案紀錄表各1份。
（四）綜上各節相互佐證，被告自白核與事實相符，應堪採信，
      本件事證明確，被告犯行堪以認定，應予依法論科。
三、論罪量刑之理由：
（一）按經觀察、勒戒或強制戒治執行完畢釋放後， 5年內再犯
      第10條之罪者，應由檢察官偵查起訴，毒品危害防制條例
      第20條第3項、第23條第2項分別定有明文。而參酌該條例
      第20條第3項立法理由：「觀察、勒戒或強制戒治後5年後
      再犯者，顯見前所實施之觀察、勒戒或強制戒治已足以遮
      斷其施用毒品之癮，為期自新及協助其斷除毒癮，對此 5
      年後再犯者爰明定仍適用初犯之規定，先經觀察勒戒、強
      制戒治之程序」及第23條第2項之立法理由：「經觀察 、
      勒戒或強制戒治後 5年內再犯者，其再犯率甚高，原據以
      實施之觀察勒戒及強制戒治既已無法收其實效，爰施以刑
      事處遇」，足見 5年後再犯者，應再適用觀察、勒戒程序
      ，係因前所實施之觀察、勒戒或強制戒治已足以遮斷其施
      用毒品之癮，致 5年內未再犯，故再予其自新機會，重啟
      觀察、勒戒程序；如觀察、勒戒或強制戒治執行完畢釋放
      後5年內曾再犯施用毒品案件，且於再犯後5年內復有施用
      毒品犯行，則之前戒毒程序顯未能有效遮斷其施用毒品之
      癮，依前開立法意旨，自無再施以觀察、勒戒之必要，應
      由檢察官偵查起訴（最高法院95年第 7次刑事庭會議決議
      參照）。被告甲○○前因施用毒品案件，於87年12月27日
      因觀察勒戒執行完畢，已如前述，本次公訴人起訴被告施
      用毒品之犯行係於98年2月9日，雖距離前述觀察勒戒執行
      完畢釋放日已逾 5年，然被告於前述觀察勒戒執行完畢釋
      放日後5年內即曾因再犯施用毒品案件，經臺灣高雄地方
      法院及臺灣臺南地方法院分別以90年度易字第3567號及94
      年度訴字第 257號判處罪刑確定，揆諸前開說明，公訴人
      就被告本件施用毒品之犯行提起公訴，核無違誤，自應由
      本院依法判決。
（二）查海洛因係毒品危害防制條例第2條第2項第 1款所列之第
      一級毒品。核被告甲○○所為，係犯毒品危害防制條例第
      10條第 1項之施用第一級毒品罪。被告於施用毒品海洛因
      而持有該毒品之低度行為，應為施用之高度行為所吸收，
      不另論罪。查被告有如犯罪事實欄所載論罪科刑執行情形
      ，有卷附臺灣高等法院被告前案紀錄表 1份可按，其受有
      期徒刑執行完畢後 5年以內再故意犯本案法定刑為有期徒
      刑之罪，為累犯，應依刑法第47條第 1項規定加重其刑。
      爰審酌被告前經觀察勒戒機會，猶因施用海洛因再犯本罪
      ，顯未衷心悛悔，漠視法令之禁制，恣意濫用藥品，惟兼
      衡酌其施用海洛因所生危害實以自戕健康為主，於他人尚
      無明顯重大危害，及犯後終能供認無隱，態度尚佳等一切
      情狀，量處如主文所示之刑。
四、應適用之法條：
    依刑事訴訟法第273條之1第1項、第299條第1項前段、第310
    條之2、第454條，毒品危害防制條例第10條第 1項，刑法第
    11條前段、第47 條第1項，判決如主文。
本案經檢察官邱奕智到庭執行職務。
中    華    民    國    98    年    9     月     8    日
                  刑事第二庭    法  官  蔡慧雯
以上正本證明與原本無異。
如不服本判決應於收受送達後10日內向本院提出上訴書狀，並應
敘述具體理由；其未敘述上訴理由者，應於上訴期間屆滿後20日
內向本院補提理由書（均須按他造當事人之人數附繕本）。「切
勿逕送上級法院」。
                                書記官  林慧芬
中    華    民    國    98    年    9     月    10    日
附錄本案論罪科刑法條全文：
毒品危害防制條例第10條第1項
施用第一級毒品者，處6月以上5年以下有期徒刑。


司法院資訊處製作；財團法人民間司法改革基金會備份。
